臺灣高等法院刑事判決　　　　　　　　94年度上易字第1866號
上　訴　人　臺灣板橋地方法院檢察署檢察官
被　　　告　甲○○
上列上訴人，因被告竊盜等案件，不服臺灣板橋地方法院，94年
度易字第885號，中華民國94年8月18日第一審判決（起訴案號：
臺灣板橋地方法院檢察署94年度偵字第11339號），提起上訴，
本院判決如下：
    主  文
原判決關於妨害人行使權利及定執行刑部分撤銷。
甲○○被訴妨害人行使權利部分無罪。
    理  由
一、公訴意旨略以被告前科累累，仍不知悛過向善，因缺錢花用
    ，竟意圖為自己不法之行為，於民國94年7月1日上午10時50
    分許，在台北縣板橋市○○街52巷48號前（青翠市場內）徒
    手竊取攤販乙○○○所有置於攤販架上之黑色皮包一個（內
    有共現金三萬六千八百元、健保卡一張、BENQ牌S620之型號
    行動電話一具），（竊盜部分因未上訴而確定）得手後隨即
    離開現場，嗣經其他攤販郭滿足等人於同日上午11時20分許
    在台北縣板橋市○○街96巷28號前發見甲○○，並將甲○○
    帶回台北縣板橋市○○街52巷48號前，乙○○○欲自甲○○
    口袋內取回遭竊之現金時，甲○○竟為防護贓物，另行起意
    基於以強暴方式妨害乙○○○行使權利之犯意，而揮拳毆打
    乙○○○之手臂（幸未成傷），嗣經警員到場處理，並取出
    上開贓物因認被告涉有刑法第三百零四條第一項之強制罪等
    情。
二、按刑法第三百零四條第一項強制罪之成立，須行為人以強暴
    、脅迫之方式使人行無義務之事或妨害人行使權利為其成立
    要件。而稱"妨害人行使權利者"，係指對於他人本於法律上
    或契約上所得享有之正當權利，以強暴脅迫方法加以妨害而
    言。本件被告甲○○固曾於94年7月1日上午10時50分許在青
    翠市場內，竊取被害人乙○○○所有之皮包一個，惟被告甲
    ○○於得手後隨即離開現場，嗣固其他攤販於同日上午11時
    20分許另在台北縣板橋市○○街96巷28號前發見被告，始將
    之帶回青翠市場內（板橋市○○街52巷48號前），此業經被
    告坦承其事而為原審所認定之事實，是則被告當時為他人帶
    回青翠市場時，並非屬犯罪在實施中或實施後時遭發覺之現
    行犯，縱使被害人乙○○○在他人將被告帶回青翠市場之時
    ，因鄭水泉否認竊盜犯行而欲自行察看被告之口袋物品以明
    其實，然被害人乙○○○既非執法人員，依法並無搜索、扣
    押被告身上物品之權限。而被告既非現行犯或準現行犯，被
    害人亦不得主張刑事訴訟法第88條之逮捕權。自亦無權自行
    自被告口袋取回其所認定之遭竊現金被害人乙○○○此部分
    行為即非正當權利之行使與刑法第304條之規定有間，自不
    能遽認被告應成立刑法第304條第1項已妨害他人行使權利罪
    此外復查無其他積極證據足以證明被告有公訴人所指之妨害
    行使權利罪，是屬不能證明被告此部分犯罪，原判決認被告
    為防護贓物揮拳毆打被害人乙○○○之行為應成立妨害行使
    權利罪即有不洽，公訴人上訴執此指摘原判決此部分不當為
    有理由，應由本院將原判決關於妨害人行使權利罪連同定執
    行刑部分撤銷而為如主文第二項所示無罪之諭知，以免冤抑
    。
三、據上論斷，應依刑事訴訟法第369條第1項前段、第364條、
    第301條第1項判決如主文。
本案經檢察官周誠南到庭執行職務。
中　　華　　民　　國　　94　　年　　12　　月　　6 　　日
　　　　　　　　　刑事第七庭  審判長法　官 蔡 秀 雄
　　　　　　　　　　　　　　　　　  法　官 周 煙 平
　　　　　　　　　　　　　　　　　  法　官 蔡 光 治
以上正本證明與原本無異。
不得上訴。
                                    書記官 陳 韋 杉
中　　華　　民　　國　　94　　年　　12　　月　　9 　　日
